臺灣橋頭地方法院民事裁定
111年度事聲字第8號
異  議  人  黃蘭馨  

代  理  人  張旖宸  
相  對  人  鄭煒憲  
            陳美淑  

上列異議人因與相對人間聲請核發支付命令事件，異議人對民國
111年4月7日本院司法事務官所為110年度司促字第17696號裁定
聲明異議，本院裁定如下：
    主  文
異議駁回。
    理  由
一、聲請及異議意旨略以：異議人於民國110年6月30日與武禧企
    業有限公司簽訂工程承攬合約書（房屋整修），相對人即債
    務人鄭煒憲為該公司之法定代理人，相對人即債務人陳美淑
    為債務人鄭煒憲之母，係工程款指定匯款帳戶人，因工程延
    宕，經異議人終止契約，並聲請核發支付命令，請求鄭煒憲
    、陳美淑返還未完工之二、三期工程款新臺幣（下同）884,
    500元、110年12月1日至111年11月30日租屋費216,000元，
    合計1,100,500元，經司法事務官以鄭煒憲、陳美淑非前開
    契約當事人，裁定駁回異議人之聲請。惟相對人鄭煒憲即武
    禧企業有限公司之法定代理人，異議人不懂法規，故聲請支
    付命令指定債務人為鄭煒憲，由於契約當事人為異議人及武
    禧企業有限公司，若司法事務官對此有疑慮而駁回，異議人
    提出異議將債務人修改為武禧企業有限公司。另鄭煒憲及陳
    美淑為債務人之依據為公司法第19條，未經設立登記，不得
    以公司名義經營業務或為其他法律行為，違反前開規定，行
    為人有二人以上者，應連帶負民事責任，陳美淑負責收受工
    程款為行為人之一。又依建築物室內裝修管理辦法第10條，
    室內裝修業未向內政部申請登記許可並領得登記證，不得執
    行室內裝修業務，依據契約書承攬裝修內容鄭煒憲即武禧企
    業有限公司顯已違法且未登記室內裝修等語。
二、按支付命令之聲請，應表明下列各款事項：一、當事人及法
    定代理人。二、請求之標的及其數量。三、請求之原因事實
    。其有對待給付者，已履行之情形。四、應發支付命令之陳
    述。五、法院。債權人之請求，應釋明之，民事訴訟法第51
    1條定有明文。又按支付命令之聲請，不合於第508條至第51
    1條之規定，或依聲請之意旨認債權人之請求為無理由者，
    法院應以裁定駁回之；就請求之一部不得發支付命令者，應
    僅就該部分之聲請駁回之。前項裁定，不得聲明不服，亦為
    同法第513條所明定。所謂釋明，係指當事人提出證據，使
    法院就其主張之事實，得生薄弱之心證，信其大概如此之行
    為。是若債權人未提出證據為釋明，或釋明不足，未能使法
    院信其請求發支付命令之原因事實大致為真，即應依同法第
    513 條第1項前段規定，駁回債權人之聲請，並無依職權調
    查或定期命補正之必要。
三、經查：
　㈠異議人於聲請核發支付命令時，雖主張債務人為武禧企業有
    限公司之法定代理人鄭煒憲及其母陳美淑，然公司法人與法
    定代理人之自然人係不同之法人格，人格各自獨立，為不同
    之權利主體，公司法定代理人經營公司各項營業所為之各種
    行為及訂定之各種契約，如無特別約定，其法律效果應歸屬
    於公司法人，而依異議人提出之工程承攬合約書，承攬相對
    人為武禧企業有限公司，而非相對人，難認異議人之聲請有
    理由。異議人另主張以鄭煒憲及陳美淑為債務人之請求依據
    為公司法第19條、建築物室內裝修管理辦法第10條，依據契
    約書承攬裝修內容鄭煒憲即武禧企業有限公司顯已違法且未
    登記室內裝修等語，按未經設立登記，不得以公司名義經營
    業務或為其他法律行為。違反前項規定者，行為人處1年以
    下有期徒刑、拘役或科或併科15萬元以下罰金，並自負民事
    責任；行為人有2人以上者，連帶負民事責任，為公司法第1
    9條第1項、第2項前段、中段所明定，然武禧企業有限公司
    係經主關機關核准設立，有經濟部商工登記公示資料可稽，
    與公司法第19條所規範自始無設立公司情形不同。至異議人
    主張依據契約書承攬裝修內容鄭煒憲即武禧企業有限公司違
    反建築物室內裝修管理辦法第10條規定等語，此亦本於工程
    承攬合約書內容有所主張，契約相對人為武禧企業有限公司
    ，本件依異議人所提證據，亦不足以釋明異議人對相對人二
    人有前開債權債務關係存在之事實。依前開說明，異議人聲
    請對相對人核發支付命令，自無從准許。本院司法事務官駁
    回異議人之聲請，於法並無違誤。異議人提出本件異議，為
    無理由，應予駁回。
  ㈡至異議人於聲明異議時主張變更債務人為武禧企業有限公司
    ，又於民事異議狀後附民事追加訴之聲明狀，記載追加被告
    武禧企業有限公司，其前開主張核屬訴之變更、追加，參酌
    民事訴訟法有關訴之變更及追加之規定，乃係規定於該法第
    二編第一審程序之第一章通常訴訟程序之第一節起訴中，於
    同法第六編督促程序並無類似或準用之規定，並考量督促程
    序之立法目的本即在求其簡易迅速，應認並無民事訴訟法關
    於訴之變更追加規定適用之餘地。故異議人提起本件異議，
    主張變更武禧企業有限公司為債務人或追加該公司為被告，
    於法均有未合，異議人執前詞異議，亦屬無據，不應准許。
四、末按民事訴訟法第240條之4第1項本文、第2、3項規定，當
    事人對於司法事務官處理事件所為之終局處分，得向司法事
    務官提出異議。司法事務官認異議為無理由者，應送請法院
    裁定之。法院認該異議為有理由時，應為適當之裁定；認異
    議為無理由者，應以裁定駁回之。其立法理由併揭示法院受
    理上開第1項之異議時，應依各該事件之規定審理。又民事
    訴訟法第513條第2項已明定，就法院駁回支付命令聲請之裁
    定，不得聲明不服。是就司法事務官所為駁回支付命令之處
    分，當事人雖得依上開民事訴訟法第240條之4規定提起異議
    ，該異議並由該司法事務官所屬一審法院獨任法官審理該異
    議事件，惟對於第一審所為之裁定，因民事訴訟法第513條
    第2項規定不得聲明不服，自不得向第二審法院提起抗告（
    司法院秘台廳二字第0980006307號函參照），附此敘明。
五、據上論結，本件異議為無理由。依民事訴訟法第240條之4第
    3項後段，裁定如主文。
中　　華　　民　　國　  111 　年　　5　 月　　  16　　日
                      民事第二庭      法　官　周佳佩
以上正本係照原本作成。
本裁定不得聲明不服。
中　　華　　民　　國　　111 　年　　5 　　月　　16　　日
                                      書記官  許婉真